臺灣臺南地方法院交通事件裁定　　　　 95年度交聲字第897號
移送機關　　交通部公路總局嘉義區監理所臺南監理站
受處分人
即異議人　　甲○○
上列受分人因違反道路交通管理處罰條例案件，對於交通部公路
總局嘉義區監理所臺南監理站民國95年9月7日所為之裁決處分（
處分案號：嘉監南字第裁74-S00000000號），聲明異議，本院裁
定如下：
    主  文
原處分關於罰鍰新臺幣陸仟元部分撤銷。
其餘異議駁回。
    理  由
一、本件聲明異議意旨略以：受處分人即異議人甲○○被警舉發
    於民國95年7月24日19時50分許，駕駛牌照號碼3683-GH號自
    小客車，在臺南市○○路○段27巷口，「駕駛人肇事致人受
    傷而逃逸者，致乙○○受傷」，經臺南監理站於95年9月7日
    以上開裁決書依道路交通管理處罰條例第62條第4項、第67
    條第3項定，裁處異議人罰鍰新臺幣6千元，並吊銷駕駛執照
    ，1年內禁考。惟異議人於上述時間駕駛3683-GH自小客車，
    行經臺南市○○路○段27巷口，於行進當中，因乙○○騎乘
    機車位於異議人右後方，因太靠近異議人之車輛，致其機車
    把手碰撞異議人車輛右後方處，造成一小凹陷，致使其人車
    倒地，但此碰撞實屬輕微，碰撞當時異議人並未發現，不知
    已與乙○○發生碰撞，才未下車查看而離開現場，當時又因
    下大雨，並未如臺南市警察局所舉發異議人有肇事逃逸之事
    實，實因異議人完全不知才離開現場，為此聲明異議。
二、按汽車駕駛人肇事致人受傷而逃逸者，吊銷其駕駛執照，並
    1年內不得考領駕駛執照，道路交通管理處罰條例第62條第4
    項前段、第67條第3項定有明文。經查：
(1)、本件受處分人即異議人甲○○被警舉發於95年7月27日19時
    50分許，駕駛3683-GH號自小客車，在臺南市○○路○段27巷
    口，「駕駛人肇事致人受傷而逃逸者，致乙○○受傷」之事
    實，有臺南市警察局95年7月27日南市警交字第S00000000號
    舉發違反道路交通管理事件通知單（移送聯）附卷可稽。
(2)、查甲○○於95年7月24日下午駕駛3683-GH號自小客車，沿臺
    南市○○路○段外側快車道，由北往南方向行駛，於同日19
    時50分許，行經臺南市○○路○段27巷巷口欲向右變換車道
    時，不慎與同向由乙○○所騎乘之H2L-572號重機車發生擦
    撞，致使乙○○人車倒地，乙○○因此受有左腰及髖部擦傷
    之傷害（過失傷害部分未據告訴）。詎甲○○於肇事致人受
    傷後，竟未對乙○○為必要之救護行為或報警處理，僅在肇
    事現場短暫停留約10秒鐘後，旋即駕車進入附近之加油站且
    未加油即逃逸離去，嗣經加油站員工記下3683-GH號車牌號碼
    後，經警循線查悉上情。甲○○上開刑事犯罪部分，業經臺
    灣臺南地方法院檢察署檢察官於95年12月25日以95年度偵字
    第13260號起訴書起訴，並經本院（馨股承辦）於96年4月30
    日以96年度交訴字第3號刑事判決，判處其有期徒刑6月（得
    易科罰金）在案，有上開起訴書及判決書附卷可稽，並經本
    院依職權調卷查明在案。
(3)、警察於95年7月27日詢問甲○○：「警方於25日凌晨1時許至
    安南區○○街227號向你詢問時，你為何向警方供稱未發生
    事故及該車（3683-GH號車）並未有人駕駛出去」？甲○○
    答稱：「當時我人因為緊張所以才向警方說謊。不過現在我
    主動願意向警方表示為肇事車輛駕駛人」。其於警詢時又稱
    ：其於95年7月24日駕駛3683-GH號自小客車經過海佃路2段
    27巷口時，有聽到車外有聲音，其有踩煞車將車輛停下，其
    看照後鏡，並沒有看見有異狀，當時天候係雨天、道路濕滑
    、視線不好（因下雨）云云。其於檢察官於95年10月24日偵
    查中稱：「當天我由住處駕車欲往中華北路，沿海佃路2段
    進入千越加油站往安通路方向，至海佃路時，因雨下得很大
    ，我未發覺有異狀，所以未停車，欲轉進加油站時，我有稍
    微採一下煞車後才進入云云。其於本院95年11月9日調查時
    稱：「那天確實有下雨，我要去買銀紙，因下雨我才開車出
    去的」云云。
(4)、被害人乙○○於警詢時稱：「我駕駛H2L-572號重機車沿海
    佃路2段機慢車道由北向南行駛，至事故地點，與前方同向
    外側車道駛來之一部3683-GH號自小客車發生擦撞」，「當
    時我有看見對方車輛在我車左前方的外側快車道上突然作右
    轉（未開啟方向燈），而當我看見時已來不及閃避就與對方
    車輛發生了擦撞」，「擦撞後我人車倒地，而對方並未立即
    停下，而是在事故地點旁約停了10秒鐘左右後即進入了加油
    站」，「往加油站方向逃逸」，「當時撞擊力道很大，所以
    我認為對方應該知道」，「3683-GH號的車號是加油站內員
    工記下來給我的」等語。其於本院95年11月9日調查時證稱
    ：事故發生前，其機車行駛在海佃路2段由北向南的機車道
    ，其機車左側的手把擦撞到，之後機車失衡倒地，機車倒地
    之後，異議人沒有停車下來處理沒有。其機車手把會與異議
    人之小客車發生擦撞是因小客車突然從外側快車道往右切到
    機車道。車禍發生前異議人的小客車還沒有切到機車道時，
    是行駛於其左前方距離約5公尺左右，異議人切入機車道時
    ，沒有打右邊的方向燈，她的車子右後方擦撞到，瞬間擦撞
    她完全沒有停下，後來開了十幾公尺後，有停下大約五秒鐘
    ，但人沒有下來，後來又開走了。其倒下後，腰部挫傷等語
    。
(5)、證人洪詩卉於警察查訪中稱：「當時有部銀色自小客車駛進
    來站內，但該車是駛入了加油站內最後一個加油車道，而且
    當時該加油車道並沒有人員上班，且該車駛入時是非常緩慢
    ，車上人員也未下車加油或作其他動作，所以我就感覺怪怪
    的，就立即記下車號為3683-GH號」、「該車駛入後又緩慢
    的駛出往海佃路與安通路的路口出去」等語，有查訪記錄表
    附卷可稽。其於檢察官95年11月28日偵查中證稱：「是被害
    人問我，我告知被害人對方之車號的」，「當天該自小客車
    係以緩慢之速度進入加油站，且駕駛人亦未下車加油就離開
    了」等語。
(6)、警察依據3683-GH號自小客車之車籍資料追查，至甲○○所
    住之臺南市○○區○○街227號查詢時，甲○○向警察說她
    沒有開車出門，而且該車已很久未使用云云，經警方播放加
    油站之監視系統內容，甲○○始承認有駕駛3683-GH號自小
    客車經過肇事地點，有臺南市警察局第三分局疑似道路交通
    事故肇事逃逸追查表附卷可稽。
(7)、查事故發生後，被害人乙○○受有左腰及髖部擦傷，有診斷
    證明書1紙附於警卷可稽。又事故發生後，3683-GH號自小客
    車右後葉子板有1處凹陷，高度與H2L-572號重機車之左手把
    高度相符，現場道路留有H2L-572號重機車倒地後之刮地痕
    及油漬，有警卷之照片可稽。又依卷附之道路交通事故調查
    報告表（一）所載，當時天候晴、路面乾燥，核與警察蒐證
    之現場照片相符。
(8)、上述(4)至(7)之證人之證言及證據資料彼此相符合，且亦無異
    議人甲○○所辯稱：當時天候係雨天、道路濕滑、視線不好
    之情形，異議人謂當時天候係雨天、道路濕滑、視線不好，
    其看照後鏡，並沒有看見有異狀云云，顯然係事後飾卸之詞
    ，自不足採信。又3683-GH號自小客車右後葉子板與H2L-572
    號重機車之左手把碰撞後產生凹陷，其力道不輕，二車相碰
    撞所產生之聲音及碰撞之振動力皆足以讓異議人察覺，因此
    其才會在聽到車外有聲音時踩煞車將車輛停下，其何能辯稱
    其不知發生事故？其於肇事致乙○○受傷後，竟未對乙○○
    為必要之救護行為或報警處理，僅在肇事現場短暫停留約10
    秒鐘後，旋即駕車躲入附近之加油站且未加油即逃逸離去，
    嗣經證人洪詩卉記下3683-GH號車牌號碼，復經加油站之監
    視系統錄下其車輛，在警察之循線追查下，其才不得不承認
    有開車經過肇事地點發生車禍，其顯有肇事逃逸之故意及行
    為，應堪認定。
三、又查汽車駕駛人肇事致人受傷而逃逸者，吊銷其駕駛執照，
    並1年內不得考領駕駛執照，道路交通管理處罰條例第62條
    第4項前段、第67條第3項定有明文，並無罰鍰之規定（該條
    例第62條第3項之罰鍰規定係適用於未逃逸之情形，此對照
    於同條第1項及第4項之規定自明，況臺南監理站上揭裁決書
    亦未引用該條例第62條第3項），詎臺南監理站除裁處吊銷
    異議人之駕駛執照，1年內禁考外，竟另對異議人裁處罰鍰
    新臺幣6千元，其此部分之處分顯然違法，是異議人之異議
    雖無理由，應予駁回，然臺南監理站罰鍰部分之處分既有未
    合，自應由本院裁定將該部分之處分撤銷，以資適法。
五、據上論斷，應依應依道路交通管理處罰條例第87條第2項，
    道路交通案件處理辦法第19條、第20條前段，裁定如主文。
中　　華　　民　　國　　96　　年　　5 　　月　　31　　日
　　　　　　　　　　　　　　　交通法庭法　官　林勝利
以上正本證明與原本無異
如不服本裁定應於送達後5日內向本院提出抗告狀
      　　　　　　　　　　　　　書記官　陳金堂
中　　華　　民　　國　　96　　年　　5 　　月　　31　　日
